臺灣彰化地方法院彰化簡易庭民事判決
111年度彰簡字第467號
原      告  富邦產物保險股份有限公司

法定代理人  賴榮崇  
訴訟代理人  林揚軒  
被      告  郭俊良  

上列當事人間請求損害賠償事件，本院於民國111年11月8日言詞
辯論終結，判決如下：
    主  文
被告應給付原告新臺幣99,543元，及自民國111年10月19日起至
清償日止，按週年利率百分之5計算之利息。
訴訟費用(減縮部分除外)新臺幣1,000元由被告負擔。
本判決得假執行。
    事實及理由
壹、程序部分：
一、訴狀送達後，原告不得將原訴變更或追加他訴，但擴張或減
    縮應受判決事項之聲明者，不在此限；又該規定於簡易訴訟
    程序亦有適用，民事訴訟法第255條第1項但書第3款、第436
    條第2項分別定有明文。本件原告原起訴聲明係請求被告應
    給付原告新臺幣(下同)159,364元及法定利息。嗣於民國111
    年11月8日言詞辯論時變更聲明為被告應給付原告99,543元
    及法定利息，核其主張屬減縮應受判決事項之聲明，與上開
    規定相符，應予准許。
二、被告未於言詞辯論期日到場，核無民事訴訟法第386條所列
    各款情事，爰依原告之聲請，由其一造辯論而為判決。　
貳、實體部分：　　
一、原告主張：被告於109年7月16日下午2時20分許，騎乘車牌
    號碼000-0000號普通重型機車(下稱肇事車輛)，行經彰化縣
    彰化市金馬路2段與彰新路1段口處，因未注意車前狀況之過
    失，致撞及原告所承保、訴外人陳建霖所有、由訴外人陳頊
    琮駕駛之車牌號碼000-0000號自用小客車(下稱系爭車輛)，
    致系爭車輛受損。系爭車輛經送廠修復，原告已依保險契約
    賠付修復費用合計新臺幣159,364元(含工資28,846元、零件
    130,518元)，依保險法第53條規定取得代位求償權。又系爭
    車輛零件經折舊後，被告應給付系爭車輛修復費用99,543元
    ，爰依民法第191條之2、第196條及保險法第53條之規定提
    起本件訴訟等語。並聲明：如主文第1項所示。
二、被告未於言詞辯論期日到場，亦未提出書狀作何聲明或陳述
    。
三、本院之判斷：
  ㈠原告主張上開事實，提出道路交通事故當事人登記聯單、現
    場圖、車險保單查詢、汽(機)車險理賠申請書、估價單、結
    帳單、統一發票、強制汽車責任保險理賠文件簽收單、行車
    執照、駕駛執照、事故照片、受損照片等為證，復經本院調
    取交通事故資料核閱屬實，且被告經合法通知，未於言詞辯
    論期日到場爭執，復未提出書狀答辯以供本院斟酌，堪認原
    告之主張為真實。
  ㈡因故意或過失，不法侵害他人之權利者，負損害賠償責任；
    汽車、機車或其他非依軌道行駛之動力車輛，在使用中加損
    害於他人者，駕駛人應賠償因此所生之損害。但於防止損害
    之發生，已盡相當之注意者，不在此限，民法第184條第1項
    前段、第191條之2分別定有明文。其次，被保險人因保險人
    應負保險責任之損失發生，而對於第三人有損失賠償請求權
    者，保險人得於給付賠償金額後，代位行使被保險人對於第
    三人之請求權；但其所請求之數額，以不逾賠償金額為限，
    保險法第53條第1項亦有明定。又汽車在同一車道行駛時，
    除擬超越前車外，後車與前車之間應保持隨時可以煞停之距
    離，不得任意以迫近或其他方式，迫使前車讓道；汽車行駛
    時，駕駛人應注意車前狀況及兩車並行之間隔，並隨時採取
    必要之安全措施；汽車駕駛人，有駕駛執照業經吊銷、註銷
    仍駕駛小型車或機車者，處6,000元以上12,000元以下罰鍰
    ，並當場禁止其駕駛，道路交通安全規則第94條第1項、第3
    項前段、道路交通管理處罰條例第21條第1項第4款分別定有
    明文。經查，被告之普通重型機車駕駛執照已遭註銷，卻仍
    於上揭時、地騎乘肇事車輛，且疏未注意車前狀況及與前車
    保持隨時可以煞停之距離，致撞及適時行駛於同向前方之系
    爭車輛，造成系爭車輛受有損害，被告之行為與系爭車輛所
    受損害間具有相當因果關係，並依民法第191條之2規定，推
    定被告之上開行為係有過失，被告復未舉證證明其就防止損
    害發生已盡相當之注意，自應就系爭車輛之損害負賠償責任
    。則原告已依保險契約支付系爭車輛之修復費用，並依保險
    代位之規定，請求被告負損害賠償責任，自屬有據。
  ㈢不法毀損他人之物者，被害人得請求賠償其物因毀損所減少
    之價額；負損害賠償責任者，除法律另有規定或契約另有訂
    定外，應回復他方損害發生前之原狀；第一項情形，債權人
    得請求支付回復原狀所必要之費用，以代回復原狀，民法第
    196條、第213條第1項、第3項分別定有明文。又物被毀損時
    ，被害人除得依民法第196條請求賠償外，並不排除民法第2
    13條至第215條之適用，惟民法第196條之規定即係第213條
    之法律另有規定，請求賠償物被毀損所減少之價額，得以修
    復費用為估定之標準，但以必要者為限，例如：修理材料以
    新品換舊品，應予折舊。經查，原告就系爭車輛支出修理費
    用159,364元(含工資28,846元、零件130,518元)，其中零件
    部分，係以新零件代替舊零件，依前揭說明，自應將零件折
    舊部分予以扣除。又依行政院所頒固定資產耐用年數表及固
    定資產折舊率表，非運輸業用客車、貨車之耐用年數為5年
    ，依平均法計算其折舊結果(即以固定資產成本減除殘價後
    之餘額，按固定資產耐用年數表規定之耐用年數平均分攤，
    計算折舊額)，每年折舊率為5分之1，並參酌營利事業所得
    稅查核準則第95條第6項規定「固定資產提列折舊採用平均
    法者，以1年為計算單位，其使用期間未滿1年者，按實際使
    用之月數相當於全年之比例計算之，不滿1月者，以1月計」
    。參照系爭車輛行車執照所載，系爭車輛係於106年11月出
    廠之非運輸業用汽車，惟不知當月何日，應類推適用民法第
    124條第2項後段，推定為106年11月15日，計算至本件車禍
    發生日即109年7月16日止，已使用2年9月(未滿1月，以1月
    計)，則零件扣除折舊後之修復費用估定為70,697元【如附
    表計算方式】，至於工資部分，並無折舊問題。從而，系爭
    車輛之修復必要費用共計為99,543元【計算式：70,697元＋2
    8,846元＝99,543元】。
  ㈣本件原告代位被保險人請求被告應給付系爭車輛回復原狀所
    需之修理費用，係以支付金錢為標的，且無確定給付期限，
    是原告就上揭所得請求之金額，請求自起訴狀繕本送達被告
    之翌日即111年10月19日起至清償日止，按週年利率5%計算
    之利息，核與民法第229條第2項、第233條第1項前段及第20
    3條規定相符，併應准許。　　
四、綜上所述，原告依民法第191條之2前段、第196條及保險法
    第53條第1項之規定，請求被告給付99,543元，及自起訴狀
    繕本送達之翌日即111年10月19日起至清償日止，按週年利
    率5%計算之利息，為有理由，應予准許。
五、本件係就民事訴訟法第427條訴訟適用簡易程序所為被告敗
    訴之判決，依同法第389條第1項第3款規定，應依職權宣告
    假執行。
六、訴訟費用負擔之依據：民事訴訟法第78條。
中    華    民    國   111    年    11    月    22    日
                  臺灣彰化地方法院彰化簡易庭
                      法  官  范嘉紋　　
以上正本係照原本作成。　　　　　　　　　　　　　　　
如對本判決上訴，須於判決送達後20日內向本院提出上訴狀(須
附繕本)。如委任律師提起上訴者，應一併繳納上訴審裁判費。
中　　華　　民　　國　　111 　年　　11　　月　　22　　日
                      書記官  顏麗芸
附表：
1.殘價＝取得成本÷(耐用年數＋1)即130,518÷(5+1)≒21,753（小數
  點以下四捨五入）。
2.折舊額 ＝(取得成本－殘價)×1/（耐用年數）×（使用年數）即(
  130,518－21,753) ×1/5×（2+9/12）≒59,821（小數點以下四捨
  五入）。
3.扣除折舊後價值＝（新品取得成本－折舊額）即130,518－59,821
  ＝70,697。